臺灣宜蘭地方法院刑事判決
111年度侵訴字第3號
公  訴  人  臺灣宜蘭地方檢察署檢察官
被      告  葉○凡



上列被告因妨害性自主罪案件，經檢察官提起公訴（110年度偵
字第5971號），本院判決如下：
    主  文
甲○○犯乘機猥褻罪，處有期徒刑陸月，如易科罰金，以新臺幣壹
仟元折算壹日。緩刑參年，緩刑期間付保護管束，並應於本判決
確定之日起壹年內，向檢察官指定之政府機關、政府機構、行政
法人、社區或其他符合公益目的之機構或團體，提供壹佰小時之
義務勞務。
    理  由
一、甲○○明知其就讀同校（學校及班級資料均詳卷）之同學代號
    AW000-A110273號（姓名年籍詳卷，下稱A女）為輕度智能障
    礙者，心智發展、理解能力均低於常人，對於男女間之性交
    、猥褻等行為認知上仍屬懵懂，竟基於對女子利用其心智缺
    陷不知抗拒而為猥褻之犯意，於民國110年3月9日12時許，
    在其就讀之前開學校之備料室內，將手伸入A女之內褲內，
    撫摸A女之生殖器約5秒鐘，嗣又以其右手抓住A女左手，伸
    入其內褲，使A女之手碰觸、撫摸其生殖器約5秒，以此方式
    對A女為猥褻行為1次。
二、案經A女告訴及宜蘭縣政府警察局移送臺灣宜蘭地方檢察署
    檢察官偵查起訴。
    理  由
一、證據能力部分：
（一）被告以外之人於審判外之言詞或書面陳述，除法律有規定
      者外，不得作為證據，刑事訴訟法第159條第1項固定有明
      文。惟被告以外之人於審判外之陳述，雖不符同法第159
      條之1至第159條之4之規定，而經當事人於審判程序同意
      作為證據，法院審酌該言詞陳述或書面陳述作成時之情況
      ，認為適當者，亦得為證據，同法第159條之5第1項亦有
      明文規定。本件檢察官、被告甲○○及其辯護人均同意本判
      決所引用被告以外之人於審判外之言詞或書面陳述均有證
      據能力。本院審酌上開被告以外之人於審判外陳述作成時
      之情況，並無不能自由陳述之情形，亦未見有何違法取證
      或其他瑕疵，且與待證事實具有關連性，認為以之作為證
      據應屬適當，自均有證據能力。
（二）本判決下列所引用之其餘證據，並無證據證明係公務員違
      背法定程序所取得，亦無顯有不可信之情況，且經本院於
      審理期日提示予被告辨識而為合法調查，自均得作為本判
      決之證據。
二、上開犯罪事實，業據被告於警詢、偵查中、本院準備程序及
    審理時坦承不諱（警卷第3至6頁、偵5971號卷第11頁、本院
    卷第48、107、117、118頁），核與證人即告訴人之母代號A
    W000-A110273A於警詢、證人即告訴人A女、證人張○偉（真
    實姓名年籍均詳卷）於警詢、偵查中之證述內容大致相符（
    警卷第7至8、9至10、15至17頁、他卷第10至13頁、偵5971
    號卷第14至15、19至20頁），此外，復有現場照片、臺北市
    性侵害案件減少被害人重複陳述作業訊前訪視紀錄表、性侵
    害案件減少被害人重複陳述作業同意書、疑似性侵害案件證
    物採集單、性侵害案件驗證同意書、員警處理性侵害案件交
    接及應行注意事項表、國立陽明交通大學附設醫院受理疑似
    性侵害事件驗傷診斷書、蘭陽技術學院性別平等教育委員會
    調查報告書（警卷第21至22頁、偵5971號不公開卷第7至10
    、11至16之1、23至28頁）等在卷可稽，是被告乘機對告訴
    人為猥褻之事實，應堪認定。又告訴人領有第一類之輕度身
    心障礙證明，係輕度智能障礙之人，此有告訴人之身心障礙
    證明影本附卷可稽（偵5971號不公開卷第17頁），並經其陳
    述在案，而告訴人對於一般事物之認知、理解能力亦顯著低
    於常人，亦可自其於本院審理時之交互詰問過程中對於問題
    之理解狀況緩慢及表達能力有限而堪以認定；再參諸證人即
    告訴人先於110年8月4日偵查中證稱：當時12點多我們在配
    料室實習，被告坐在我旁邊，只有我跟被告在配料室，被告
    突然將手伸進去我內褲裡面，用手摸我的陰蒂一下，約摸5
    秒，我當時嚇一跳，我才反應不及無法提防；我說不要，被
    告就將手抽起來，之後他抓我的手摸他的生殖器官，我當時
    有反抗，我直接將手抽回來並說不要，被告就沒做其他動作
    了，之後我就離開了等語。復於110年10月15日偵查中證稱
    ：被告大一時就知道我的身心狀況，案發當時我穿牛仔褲，
    有拉鍊，被告解開褲子的鈕釦及拉鍊，接著將手伸進去，他
    動作沒有很快，我沒有說什麼，但我當時來不及反應，他手
    就摸進去了；後來他沒有經過我同意，就拉我的左手摸他的
    生殖器，沒有很久，也是幾秒鐘等語。又於本院審理時證稱
    ：其就被告對其做這些猥褻的事情時，不知道怎麼反應，以
    前也未曾遇過類似的事情，後來被告有抓其手去摸被告的生
    殖器，其手收回來之後，被告沒有再去抓其的手，也沒有阻
    止其將手抽回來等語。綜上足認被告初始確係利用告訴人心
    智缺陷不知抗拒而乘機為上開猥褻行為，然於告訴人抽手或
    表示拒絕時，即未再有何猥褻行為或違反告訴人意願之強制
    作為，又告訴人依其心智缺陷之程度，確有不知如何抗拒被
    告前開猥褻行為之情形，而被告斯時客觀上所為亦與違反告
    訴人意願之情狀有別，顯係利用告訴人心智缺陷不知抗拒而
    為前開猥褻行為，自不能論以刑法第224條之1、同法第222
    條第2項第3款之加重強制猥褻罪，公訴意旨容有誤認。則被
    告之任意性自白與事實相符，堪予採信。本案事證明確，被
    告上開乘機猥褻之犯行洵堪認定，應予依法論科。
三、論罪科刑部分：
（一）按裁判上一罪案件，檢察官僅就其中一部事實起訴者，經
      法院審理結果，如認為與未經起訴之其他事實均成立犯罪
      時，依刑事訴訟法第267條規定，其效力及於全部，法院
      應就全部犯罪事實為審判，此為起訴效力之擴張（最高法
      院98年度台上字第7705號判決要旨參照）。經查，被告於
      前開時、地，將手伸入告訴人內褲內，撫摸告訴人之生殖
      器約數秒鐘之部分事實，雖未據檢察官提起公訴，惟該部
      分犯行與檢察官起訴經本院論罪部分即乘機猥褻犯行，係
      基於一個乘機猥褻之犯意，於密切接近之時間、地點，接
      續為上開猥褻行為，各行為之獨立性極為薄弱，依一般社
      會健全觀念，顯難強予分開，應視為數個舉動之接續施行
      ，合為包括之一行為予以評價，而認有接續犯關係，自為
      起訴效力所及，應由本院併予審理。
（二）次按刑法第225條第2項之乘機猥褻罪，係對於有精神、身
      體障礙、心智缺陷或其他相類情形之男女，因其身心狀態
      有缺陷，就是否「合意」猥褻，欠缺完整之意思能力，所
      設之特別保護規定。倘行為人利用對方「性自主決定」之
      意思不健全，形式上似為同意，但實質上係乘其不能或不
      知抗拒，而為猥褻者，仍屬乘機猥褻行為。查告訴人遭被
      告為猥褻行為時之精神狀態，並未完全具有「知悉抗拒他
      人為猥褻行為的能力」，業如前述，於此情形，告訴人對
      於是否「合意」猥褻，即欠缺完整之意思能力，縱形式上
      被告似未有何違反告訴人意願之作為，然實質上告訴人仍
      屬不知抗拒，被告既利用告訴人「性自主決定」之意思不
      健全，於其不知抗拒之情形下而為猥褻，即應負乘機猥褻
      罪責。故核被告所為，係犯刑法第225條第2項之乘機猥褻
      罪。公訴意旨認其涉犯刑法第224條之1、同法第222條第2
      項第3款之加重強制猥褻罪，容有誤會，業如前述，然基
      本社會事實相同，且本院於審理時已告知被告上開涉犯法
      條，爰依刑事訴訟法第300條之規定，變更起訴法條。又
      被告係基於一個乘機猥褻之犯意，於密切接近之時間、地
      點，接續為上開猥褻行為，各行為之獨立性極為薄弱，依
      一般社會健全觀念，顯難強予分開，應視為數個舉動之接
      續施行，合為包括之一行為予以評價，而為接續犯，僅論
      以一罪，即為已足。
（三）爰審酌被告僅因一時衝動，為滿足私慾，利用告訴人心智
      缺陷不知抗拒而予以猥褻得逞，顯不尊重他人之性自主決
      定權，造成告訴人身心受創，所為實有不該，惟念被告迭
      於警詢、偵查中、本院準備程序及審理中均直承犯行，並
      於本院審理時當庭向告訴人道歉，態度尚可，兼衡被告犯
      罪之動機、目的、手段、與告訴人之關係，及自陳其現係
      就讀大學之學生、未婚、領有身心障礙證明等一切情狀，
      量處如主文所示之刑，並諭知易科罰金之折算標準，以示
      懲儆。
（四）末查，被告前未曾因故意犯罪受有期徒刑以上刑之宣告，
      有臺灣高等法院被告前案紀錄表1份附卷可稽，其因一時
      失慮，致罹刑章，犯後已當庭向告訴人道歉，並始終坦承
      犯行，尚見悔悟之心，堪認被告經此偵、審程序及前揭刑
      之宣告後，應當知所警惕，信無再犯之虞，本院因認所宣
      告之刑以暫不執行為適當，爰依刑法第74條第1項第1款之
      規定，併予宣告緩刑如主文所示之期間，以啟自新。另被
      告所為已對告訴人有所侵害，為使被告記取教訓以改過向
      善，爰依刑法第74條第2項第5款之規定，諭知被告應於本
      判決確定之日起1年內，向執行檢察官指定之政府機關、
      政府機構、行政法人、社區或其他符合公益目的之機構或
      團體，提供100小時之義務勞務，以期符合緩刑目的。而
      被告上開所應負擔之義務，乃緩刑宣告附帶之條件，依刑
      法第75條之1第1項第4款規定，違反上開負擔情節重大，
      足認原宣告之緩刑確難收其預期效果，而有執行刑罰之必
      要者，得撤銷緩刑之宣告，併此敘明；另依刑法第93條第
      1項第1、2款之規定，宣告於緩刑期間付保護管束，以觀
      後效。
據上論斷，應依刑事訴訟法第299條第1項前段、第300條，刑法
第225條第2項、第41條第1項前段、第74條第1項第1款、第2項第
5款、第93條第1項第1款、第2款，判決如主文。
本案經檢察官黃明正提起公訴，檢察官張學翰到庭執行職務。
中　　華　　民　　國　　111 　年　　6 　　月　　21　　日
                  刑事第五庭審判長法  官  陳嘉年
                                  法  官  陳嘉瑜
                                  法  官  程明慧
以上正本證明與原本無異。
如不服本判決應於收受本判決後二十日內向本院提出上訴書狀，
並應敘述具體理由；其未敘述上訴理由者，應於上訴期間屆滿後
二十日內向本院補提理由書(均須按他造當事人之人數附繕本)「
切勿逕送上級法院」。
                                  書記官  高雪琴
中　　華　　民　　國　　111 　年　　6 　　月　　21　　日
附錄本案論罪科刑法條：
中華民國刑法第225條
（乘機性交猥褻罪）
對於男女利用其精神、身體障礙、心智缺陷或其他相類之情形，
不能或不知抗拒而為性交者，處3年以上10年以下有期徒刑。
對於男女利用其精神、身體障礙、心智缺陷或其他相類之情形，
不能或不知抗拒而為猥褻之行為者，處6月以上5年以下有期徒刑
。
第1項之未遂犯罰之。